臺灣高等法院民事裁定　　　　　　　　　96年度抗字第1204號
抗　告　人　甲○○
相　對　人　台北縣土城市公所
法定代理人　乙○○
上列當事人間聲請返還土地強制執行事件，對於中華民國96年5
月30日臺灣板橋地方法院94年度執字第33830號裁定，提起抗告
，本院裁定如下：
    主  文
原裁定廢棄。
    理  由
一、抗告人於原法院聲請及本院抗告意旨，略以：伊前訴請相對
    人排除侵害事件，經本院88年度上更(一)字第235號判命相對
    人應將坐落台北縣土城市○○○段外冷水坑小段132之37地
    號內如原裁定附圖一（下稱附圖一）所示A部分面積0.0110
    公頃土地及B部分面積0.0024公頃土地（以下依序簡稱系爭
    土地A、B部分）之道路設施除去後，將土地交還伊及其他共
    有人，並經最高法院91年度台上字第1257號判決駁回相對人
    之上訴確定（下稱系爭排除侵害事件確定判決）；又伊另案
    訴請相對人給付無權占有上開土地之損害賠償金事件，業經
    原法院91年度訴字第1969號判命相對人給付新台幣（下同）
    314,748元及自91年9月12日起至交還上開土地予伊及其他共
    有人之日止，按月給付5,682元，並經本院92年度上字第697
    號、最高法院93年度台上字第453號裁判所維持（下稱系爭
    損害賠償金事件確定判決）。因相對人迄未依上開確定判決
    履行，爰依強制執行法第4條第1項第1款規定聲請強制執行
    。詎原法院執行處（下稱執行法院）以板橋地政事務所於95
    年4月14日複丈系爭土地A、B部分之面積及確實界址，製作
    如原裁定附圖二複丈成果圖（下稱附圖二），其中A1部分係
    混凝土路面44平方公尺，A2a、A2b係柏油路面共22平方公尺
    ，A3係鐵皮增建物12平方公尺，A4係水溝、空地、雜物32平
    方公尺，B1係柏油路面17平方公尺，B2係混凝土路面1平方
    公尺，B3係空地及雜物6平方公尺〔以下依序簡稱系爭土地
    A1、A2（含A2a、A2b）、A3、A4、B1、B2、B3部分〕，而以
    系爭土地僅A1、A2、B1、B2部分合計84平方公尺為道路設施
    （含混凝土、柏油路），因伊堅持依上開確定判決內容執行
    ，拒絕僅依系爭土地A1、A2、B1、B2部分執行，執行法院竟
    依強制執行法第28條之1規定駁回其該部分之執行聲請；並
    以系爭土地A3、A4、B3部分共50平方公尺非屬相對人有道路
    設施或占有之情形，無法執行，而駁回該部分之執行聲請；
    又以伊依系爭損害賠償金事件確定判決，僅得請求計至95年
    10月17日即伊拒絕部分執行前一日之不當得利，合計372,54
    7元，均有未當。為此提起抗告，求予廢棄原裁定等語。
二、按強制執行應依執行名義為之，執行法院除因執行名義所命
    之給付有不適法，不明確或不可能之情形，得裁定駁回債權
    人強制執行之聲請外，不得以執行名義之確定判決內容不正
    確，拒絕強制執行。縱令執行時會同地政機關派員鑑測結果
    ，與審判時原地政事務所之測量不符，亦屬確定判決之內容
　　是否正確問題，非執行法院所得加以審查，執行法院亦無從
  　變更確定判決所命之給付（本院暨所屬法院74、68年度法律
    座談會研討結果參照，見本院卷第41、42頁）。查抗告人以
    系爭排除侵害事件確定判決（見原審卷第8-46頁）為執行名
    義，聲請強制執行，命相對人即債務人將附圖一所示系爭土
    地A、B部分之道路設施除去後，將土地交還伊及其他共有人
    ，其內容並無不適法，不明確或不可能之情形。雖執行法院
    於執行時，囑託板橋地政事務所派員於95年4月14日複丈繪
    製之附圖二（見原審卷第146頁），與同事務所在系爭排除
    侵害事件確定判決之測量結果即附圖一略有差異（見原審卷
    第13頁），惟附圖二之鑑測結果縱令屬實，依前揭說明，亦
    屬上開確定判決之內容是否正確問題，非執行法院所得加以
    審查或變更。是抗告人主張執行法院應依上開執行名義之系
    爭排除侵害事件確定判決執行，尚非無據 (最高法院32年抗
    字第141號判例參照)。更何況，抗告人已對執行法院以附圖
    二之鑑測結果為實施強制執行之依據，捨附圖一之測量結果
    執行一事，先後於95年10月18日、95年10月30日、96年3月
    19日聲明異議，有執行筆錄、聲請狀等件可稽（見原審卷第
    177、204、221頁），依強制執行法第12條規定，原法院更
    應先對其異議予以處理，即就附圖一、二之差異性，再囑託
    板橋地政事務所之上級機關即台北縣政府測量隊重測，以杜
    爭議。乃原法院未依系爭排除侵害事件確定判決此執行名義
    之內容執行，逕行採用抗告人有異議之附圖二複丈結果，認
    定系爭土地A3、A4、B3部分共50平方公尺非屬相對人有道路
    設施或占有之情形，無法執行，而駁回抗告人該部分之執行
    聲請，自有未洽。
三、次按當事人聲請強制執行業已具備強制執行之法定要件者，
    應即開始進行。除強制執行程序有(一)債權人於執行程序中應
    為一定必要之行為，無正當理由而不為，經執行法院再定期
    限命為該行為，無正當理由逾期仍不為，(二)執行法院命債權
    人於相當期限內預納必要之執行費用而不預納等情形，致不
    能進行時，執行法院始得以裁定駁回其強制執行之聲請，此
    觀強制執行法第28條之1規定自明。所謂「債權人於執行程
    序中應為一定必要之行為」，應以強制執行程序非經債權人
    為該一定之行為，即不能進行者始屬之，辦理強制執行事件
    應行注意事項第15條之1定有明文。承前所述，抗告人係有
    執行名義之債權人，其聲請強制執行並無不合強制執行之法
    定要件情形，有原法院執行卷可稽。雖執行法院先後通知兩
    造於95年10月18日、96年5月28日執行點交程序，並於執行
    當日諭知僅就A1、A2、B1、B2部分道路設施予以除去後，將
    土地交予抗告人及其他共有人等語（見原審卷第172、177、
    234、238、313頁）；惟上開執行命令及執行範圍係以抗告
    人有異議之附圖二為依據，且抗告人係表明執行法院諭知部
    分，與系爭土地A、B部分不符，其仍依系爭排除侵害事件確
    定判決主文，執行附圖一所示系爭土地A、B部分，非僅依執
    行法院認定之系爭土地A1、A2、B1、B2部分執行，而非拒絕
    執行，有95年10月18日、96年5月28日執行筆錄可稽（見原
    審卷第177、313、314頁）；況點交係執行法院宣示解除相
    對人之占有，並強制其履行交付占有土地之義務（強制執行
    法第99條第1項規定參照），抗告人並無應為一定必要之積
    極行為，該強制執行程序即不能進行之情形，核無上開規定
    適用之餘地。執行法院徒以抗告人對上開執行命令有異議，
    即遽認抗告人有二次無正當理由拒絕強制執行之行為，率以
    裁定駁回抗告人就系爭土地A1、A2、B1、B2部分強制執行之
    聲請，自有未合。
四、末查抗告人依系爭損害賠償金事件確定判決為執行名義，聲
    請強制執行，執行法院依該確定判決所示，僅得就「交還系
    爭土地（前述A部分0.0110公頃及B部分0.0024公頃）予原告
    及其他共有人之日止」之「交還之日」為審查認定，對於相
    對人應給付314,748元及自91年9月12日起按月給付5,682元
    部分，並無審查核減之權限，執行法院以其認定可執行之84
    平方公尺計算損害金，已有可議。況執行法院已於95年5月5
    日通知相對人計算應賠償金額，簽發受款人為原法院之支票
    到院；相對人乃於96年5月16日繳交401,304元，執行法院再
    通知抗告人具領該款，抗告人已於95年7月31日領取之，有
    執行法院函、損害賠償金計算式及領款收據等件可稽（見原
    審卷第148、165、168、170頁），足徵抗告人具領之上開損
    害賠償金（姑不論其數額是否正確），係依執行名義之上開
    確定判決執行所得。乃執行法院未予區分上開已執行完畢部
    分，逕行駁回抗告人強制執行之聲請，亦非妥適。
五、綜上所述，執行法院裁定駁回抗告人強制執行之聲請，尚有
    未洽。抗告意旨指摘原裁定不當，求予廢棄，非無理由，應
    由本院將原裁定廢棄，發回原法院更為適法之處理。爰裁定
    如主文。
中　　華　　民　　國　　96　　年　　7 　　月　　30　　日
                    民事第十六庭
                        審判長法　官  沈方維
　　　　　　　　　　　        法　官　呂淑玲
　　　　　　　　　　　        法　官　張競文
正本係照原本作成。
本裁定除以適用法規顯有錯誤為理由，並經本院許可外，不得再
抗告。如提起再抗告，應於收受後10日內委任律師為訴訟代理人
向本院提出再抗告狀。並繳納再抗告費新台幣１千元。
中　　華　　民　　國　　96　　年　　7 　　月　　30　　日
　　　　　　　　　　　　　　　書記官  章大富
